臺灣臺南地方法院臺南簡易庭民事判決
111年度南簡字第1060號
原      告  張小娟  
訴訟代理人  陳冠仁律師
            孟士珉律師
被      告  張建國  
            張智薇  

上列當事人間請求遷讓房屋等事件，經本院臺南簡易庭於民國11
1年9月15日言詞辯論終結，判決如下：
    主      文
被告應自臺南市○區○○段000○號即門牌號碼臺南市○區○○路0000巷
00弄0號房屋遷出，並返還予原告及其他全體共有人。
被告應自民國110年11月12日起至遷讓返還第1項房屋之日止，按
月連帶給付原告新臺幣756元。
原告其餘之訴駁回。 
訴訟費用新臺幣2,760元由被告連帶負擔。
本判決原告勝訴部分得假執行。
原告其餘假執行之聲請駁回。 
    事實及理由
壹、程序方面：
一、按訴狀送達後，原告不得將原訴變更或追加他訴，但請求之
    基礎事實同一者、擴張或減縮應受判決事項之聲明者，不在
    此限，民事訴訟法第255條第1項第2、3款分別定有明文。又
    原告於判決確定前，得撤回訴之全部或一部。但被告已為本
    案之言詞辯論者，應得其同意；訴之撤回應以書狀為之。但
    於期日，得以言詞向法院或受命法官為之，民事訴訟法第26
    2條第1項、第2項亦分別定有明文。本件原告起訴時聲明第1
    至5項原係主張依民法第767條第1項、第821條、第179條、
    第184條第1項前段規定請求：「一、被告張建國、張智薇應
    自臺南市○區○○段000號建物即門牌號碼臺南市○區○○路0000
    巷00弄0號房屋遷出，並返還予原告及其他全體共有人。二
    、被告張建國應自110年11月11日起至遷讓返還第項1所示房
    屋之日止，按月給付原告新臺幣（下同）10,074元。三、被
    告張智薇應自110年11月11日起至遷讓返還第項1所示房屋之
    日止，按月給付原告10,074元。四、被告張建國應給付原告
    30,222元，及自起訴狀繕本送達翌日起至清償日止，按週年
    利率百分之5計算之利息。五、被告張智薇應給付原告30,22
    2元，及自起訴狀繕本送達翌日起至清償日止，按週年利率
    百分之5計算之利息。」嗣於111年9月15日言詞辯論期日當
    庭撤回有關訴之聲明第4、5項部分之請求，及將訴之聲明第
    2、3項之請求權基礎由民法第179條規定變更為民法侵權行
    為之規定，並更正訴之聲明為：「被告張建國、張智薇應自
    110年11月12日起至遷讓返還第1項房屋之日止，按月連帶給
    付原告10,074元。」核均與前揭規定相符，應予准許。
二、被告張建國、張智薇經合法通知，未於言詞辯論期日到場，
    核均無民事訴訟法第386條所列各款情形，爰依原告之聲請
    ，由其一造辯論而為判決。
貳、實體方面：
一、本件原告起訴主張：
　㈠坐落臺南市○區○○段000號建物即門牌號碼臺南市○區○○路0000
    巷00弄0號房屋（下稱系爭房屋），為原告、訴外人張建民
    、被告張建國所共有，應有部分分別為原告張小娟5分之1、
    訴外人張建民5分之3、被告張建國5分之1，嗣訴外人張建民
    就系爭房屋及其坐落之土地（下合稱系爭房地）訴請法院裁
    判分割共有物，業經本院於110年10月15日以110年度訴字第
    957號判決系爭房地准予變價分割，並於110年11月11日確定
    在案，是系爭房屋原分管合意已於110年11月11日發生終止
    之效力，被告張建國自110年11月12日起即不得任意占用系
    爭房屋之特定部分。詎被告張建國未經全體共有人之同意擅
    自使用系爭房屋；而被告張智薇則非系爭房屋共有人，亦無
    權占用系爭房屋，渠等二人迄今仍居住於系爭房屋内，顯已
    侵害原告本於所有權管領使用系爭房地之權利，自應遷出，
    爰依民法767條第1項、821條之規定請求被告張建國、張智
    薇曾自系爭房地遷出，並返還予原告及其餘共有人。
  ㈡系爭房地業經本院裁判決准予變價分割，是原告乃向本院民
    事執行處聲請查封拍賣系爭房地，並經本院民事執行處以11
    0年度司執字第121237號受理在案，然因被告現仍無權占用
    系爭房地並居住其内，致本院民事執行處於拍賣通知之附表
    內記載「拍定後不點交」，原告為避免影響應買人拍賣意願
    及價格，僅得向本院民事執行處聲請延緩執行，並經本院民
    事執行處准予延緩執行在案。基此，被告無權占用系爭房地
    ，使系爭房地查封拍賣之強制執行程序無法順利進行，致原
    告無法使用系爭房地而受有相當於租金之損害，併依侵權行
    為之法律關係，請求被告自110年11月12日起至遷讓返還系
    爭房屋之日止，按月連帶給付原告相當於租金之損害10,074
    元（計算式：74.07平方公尺×申報地價每平方公尺6,800元×
    原告權利範圍1/5×10%）。
  ㈢並聲明：
　　⒈被告應自臺南市○區○○段000○號即門牌號碼臺南市○區○○路0
      000巷00弄0號房屋遷出，並返還予原告及其他全體共有人
      。
    ⒉被告應自110年11月12日起至遷讓返還第1項房屋之日止，
      按月連帶給付原告10,074元。　　
　　⒊原告願供擔保，請准宣告假執行。　
二、被告張建國、張智薇均未於言詞辯論期日到場，亦未提出書
    狀作何聲明或陳述。
三、經查：原告主張之前揭事實，業據其提出系爭房地之土地登
    記謄本、建物登記謄本、本院110年度訴字第957號民事判決
    及其確定證明書、本院民事執行處110年度司執字第121237
    號通知書暨執行明令等件附卷為證，核屬相符；且被告對於
    原告主張之事實，已於相當時期受合法之通知，而於言詞辯
    論期日不到場，亦未提出任何書狀或證據資料爭執原告之主
    張，依民事訴訟法第280條第3項前段準用同條第1項之規定
    ，應視同自認，綜合上開證據調查結果，自堪信原告之主張
    為真實。
四、茲就原告之各項請求，分述本院得心證之理由如下：
　㈠關於返還系爭房屋之請求：按所有人對於無權占有或侵奪其
    所有物者，得請求返還之。對於妨害其所有權者，得請求除
    去之。有妨害其所有權之虞者，得請求防止之，民法第767
    條第1項定有明文。又各共有人對於第三人，得就共有物之
    全部為本於所有權之請求。但回復共有物之請求，僅得為共
    有人全體之利益為之，同法第821條亦定有明文。查系爭房
    地為原告、訴外人張建民、被告張建國所共有，應有部分分
    別為原告張小娟5分之1、訴外人張建民5分之3、被告張建國
    5分之1，然系爭房地業經本院110年度訴字第957號判決准予
    變價分割確定，則被告張建國繼續占有使用系爭房屋之行為
    ，顯欠缺法律上之依據，而屬無權占有；另被告張智薇既非
    系爭房地之共有人之一，則其占用系爭房地亦屬無權占有，
    原告自得依民法第767條第1項、第821條之規定，請求被告
    將系爭房屋返還予全部共有人，是原告請求被告自系爭房屋
    遷出，並將系爭房屋返還予原告及其他全體共有人，依前開
    說明，自屬有據，應予准許。
　㈡關於侵權行為損害賠償之請求：
　　⒈因故意或過失，不法侵害他人之權利者，負損害賠償責任
      。數人共同不法侵害他人之權利者，連帶負損害賠償責任
      。民法第184條第1項前段、第185條前段分別定有明文。
      本件被告共同無權占用原告所有之系爭房屋，已如前述，
      是原告主張被告係不法侵害其對系爭房屋之所有權，使系
      爭房地查封拍賣之強制執行程序無法順利進行，致原告受
      有相當於租金之損害，自可採信。從而，原告自得請求被
      告連帶賠償其損害。
　　⒉損害賠償之方法，依民法第213條第1項規定，以回復損害
      發生前之原狀為原則；惟如不能回復原狀或回復有重大困
      難者，應以金錢賠償其損害，同法第215條亦有明文。本
      件原告主張系爭房地業經本院110年度訴字第957號判決准
      予變價分割，並於110年11月11日確定在案，此有原告提
      出本院民事判決及其確定證明書在卷可稽，則被告自110
      年11月12日起至其遷讓返還系爭房屋予原告及其他全體共
      有人前，致原告對系爭房屋之使用收益受有損害，而此等
      損害顯然無從以回復原狀方法賠償，依民法第215條規定
      ，原告請求被告自110年11月12日起按月以金錢賠償其損
      害至返還系爭房屋之日為止，為有理由。
　  ⒊原告所受之損害既係對系爭房屋無法為使用收益，則其損
      害額自應以相當於系爭房屋之使用收益之代價即租金來計
      算為當。又城市地方房屋之租金，以不超過土地及其建築
      物申報總價年息百分之10為限，土地法第97條第1項定有
      明文。而土地法第97條所謂土地及建築物之總價額，土地
      價額依法定地價，建築物價額依該管直轄市或縣（市）地
      政機關估定之價額，為土地法施行法第25條所明定。又房
      屋租金之數額，除以土地及建築物之總價額為基礎外，尚
      須斟酌基地之位置，工商繁榮程度、使用人利用基地之經
      濟價值、所受利益，彼等關係及社會感情等情事以為決定
      之（最高法院68年台上字第3071號裁判參照）。本院審酌
      系爭房地坐落臺南市北區，位在文賢路，屬城市地方，鄰
      近有好市多、學校、政府機關、金融機構，對外交通整體
      交通便捷，生活機能完整，及被告利用系爭房地之經濟價
      值及所受利益等項，認原告以系爭房屋及其所坐落之土地
      之申報總價年息百分之6為計算其所受相當於租金之損害
      為適當。
　  ⒋系爭房屋111年度之課稅現值為252,400元；系爭房屋所坐
      落系爭1391地號土地之面積為74.07平方公尺，該土地109
      年1月之申報地價為每平方公尺6,800元，此有臺南市政府
      財政稅務局臺南分局111年5月31日南市財南字第11132154
      19號函、系爭1391地號土地之登記謄本在卷可稽，則原告
      得請求被告按月給付相當於租金之損害為756元【計算式
      ：（74.07平方公尺×6,800元+252,400元）×原告權利範圍
      1/5×6%12=756元，元以下4捨5入】。
五、綜上所述，原告為系爭房地之所有權人之一，而被告無權占
    用系爭房屋，從而，原告主張依民法第767條第1項、第821
    條及侵權行為之規定，請求㈠被告應自臺南市○區○○段000○號
    即門牌號碼臺南市○區○○路0000巷00弄0號房屋遷出，並返還
    予原告及其他全體共有人。㈡被告應自110年11月12日起至遷
    讓返還第1項房屋之日止，按月連帶給付原告756元部分，為
    有理由，應予准許，爰判決如主文第1、2項所示；逾此部分
    之請求，則無理由，應予駁回。又本判決原告勝訴部分係就
    民事訴訟法第427條第1項所定訴訟適用簡易程序所為被告敗
    訴之判決，依同法第389條第1項第3款之規定，應依職權宣
    告假執行；至原告敗訴部分，其假執行之聲請即失所依附，
    應併予駁回。
六、末按各當事人一部勝訴、一部敗訴者，其訴訟費用，由法院
    酌量情形，命兩造以比例分擔或命一造負擔，或命兩造各自
    負擔其支出之訴訟費用；共同訴訟人因連帶或不可分之債敗
    訴者，應連帶負擔訴訟費用；法院為終局判決時，應依職權
    為訴訟費用之裁判，民事訴訟法第79條、第85條第2項、第8
    7條第1項分別定有明文。查本件原告之請求雖有部分敗訴，
    然該敗訴部分，乃關於損害賠償額之計算，屬遷讓房屋之附
    帶請求，本不列入訴訟標的價額之計算，是本院認本件之訴
    訟費用即第一審裁判費2,760元，仍應全部由被告張建國、
    張智薇連帶負擔，爰依職權確定上開訴訟費用由敗訴之被告
    連帶負擔。
七、據上論結，本件原告之訴為一部有理由、一部無理由，依民
    事訴訟法第385條第1項前段、第79條、第85條第2項、第87
    條第1項、第389條第1項第3款，判決如主文。
中　　華　　民　　國　　111 　年　　9 　　月　　27　　日
                  民事第二庭  法  官　洪碧雀
以上正本證明與原本無異。
如不服本判決，應於送達後20日內向本院提出上訴狀（須附繕本
）。如委任律師提起上訴者，應一併繳納上訴審裁判費。
中　　華　　民　　國　　111 　年　　9 　　月　　27　　日
                              書記官  林政良